臺灣彰化地方法院民事判決
111年度訴字第386號
原      告  林忠長  

訴訟代理人  李思樟律師
被      告  黃宣晨    住○○市○○區○○○路00號（000                            房）

上列當事人間債務人異議之訴事件，本院於民國111年5月17日言
詞辯論終結，判決如下：
    主    文
被告不得執臺灣新北地方法院簡易庭110年度司票字第8103號裁
定、臺灣彰化地方法院簡易庭110年度司票字第1166號裁定及其
確定證明書，對原告聲請強制執行。
本院111年度司執字第11753號清償票款強制執行事件對原告所為
之強制執行程序應予撤銷。
訴訟費用由被告負擔。
    事實及理由
甲、程序方面：
　　按執行名義成立後，如有消滅或妨礙債權人請求之事由發生
    ，債務人得於強制執行程序終結前，向執行法院對債權人提
    起異議之訴。如以裁判為執行名義時，其為異議原因之事實
    發生在前訴訟言詞辯論終結後者，亦得主張之。執行名義無
    確定判決同一之效力者，於執行名義成立前，如有債權不成
    立或消滅或妨礙債權人請求之事由發生，債務人亦得於強制
    執行程序終結前提起異議之訴，強制執行法第14條第1、2項
    定有明文。查被告持有原告所簽發如附表所示2張本票（下
    稱系爭2本票），向法院聲請裁定准許強制執行，分別經本
    院簡易庭110年度司票字第1166號裁定、臺灣新北地方法院
    簡易庭110年度司票字第8103號裁定確定(下稱系爭2本票裁
    定)。嗣後被告又持系爭2本票裁定及其確定證明書，對原告
    聲請強制執行，經本院111年度司執字第11753號清償票款強
    制執行事件（下稱系爭2本票執行事件）受理，系爭2本票執
    行事件強制執行程序尚未終結等情，為兩造所不爭執，且經
    本院調取系爭2本票執行事件卷宗核閱無誤，是原告提起本
    件債務人異議之訴，程序上並無不合。
乙、實體方面：　　
壹、原告主張：
一、被告持有原告所簽發系爭2本票，並以系爭2本票裁定及其確
    定證明書，於民國111年3月9日向本院聲請強制執行原告之
    財產，現由本院民事執行處系爭2本票執行事件執行中。然
    系爭2本票到期日分別為107年5月24 日、107年6月12日，而
    本票給付請求權消滅時效為3年，則系爭2本票票款請求權時
    效分別於110年5月23日、110年6月11日屆滿。被告遲至111
    年3月9日始向法院聲請強制執行，原告自得依票據法第22條
    第1項規定為時效抗辯，拒絕給付票款，並依民法第146條本
    文之規定，拒絕給付利息。再者，原告係因被告表示要為原
    告整合銀行債務而開立系爭2本票予被告，兩造間並無被告
    所稱之消費借貸原因關係存在，系爭2本票債權並不存在，
    被告亦不得持系爭2本票裁定為執行名義對原告聲請強制執
    行。爰依強制執行法第14條第2項規定提起本件債務人異議
    之訴等語。
二、並聲明：如主文第一、二項所示。
貳、被告則以：
一、被告取得原告開立之系爭2本票，係因原告生活困窘，積欠
    銀行、當鋪、錢莊、同事等債務，向被告借款370萬元，由
    原告先簽發系爭2本票，再陸續向被告借款，而交付借款之
    方式，除以現金支付外，另由被告代原告清償銀行信用貸款
    、當鋪或第三人之債務，或支付原告生活開銷。又原告不僅
    承認兩造間之借款，且多次請求緩期清償，並提供原告之薪
    資存簿、提款卡，表明先支付部分利息及本金，故原告之請
    求均無理由等語資為抗辯。
二、答辯聲明：
㈠、原告之訴駁回。
㈡、訴訟費用由原告負擔。
參、兩造經本院整理及簡化爭點，兩造不爭執事項如下（見本院
    卷第59-60頁，本院依判決格式調整文字）：
一、被告持有原告開立之系爭2本票，於110年9月7日聲請本票裁
    定，分別取得臺灣新北地方法院簡易庭110年度司票字第810
    3號裁定、臺灣彰化地方法院簡易庭110年度司票字第1166號
    裁定及其確定證明書。
二、被告持系爭2本票裁定及其確定證明書，對原告聲請強制執
    行，經本院111年度司執字第11753號清償票款強制執行事件
    受理，該強制執行程序尚未終結。
三、兩造所提證物形式上均為真正。　　
肆、本院之判斷：
一、上開兩造不爭執事項，為兩造所不爭執，且有相關證據資料
    在卷可稽，堪信屬實。　　
二、按本票固為無因證券，票據債務人不得以自己與發票人或執
    票人前手間所存在之抗辯事由，對抗執票人，然發票人非不
    得以自己與執票人間所存之抗辯事由對抗執票人，此觀票據
    法第13條前段之反面解釋自明。而兩造為系爭2本票之直接
    前後手，此為兩造所不爭執，則依上開說明，原告自得主張
    票據原因關係抗辯。經查，被告雖抗辯系爭2本票係兩造間
    借款之擔保，然原告已否認之。被告雖稱：伊取得原告開立
    之系爭2本票，係因原告向伊借款370萬元，是分批借的，在
    系爭2張本票的發票日開票給伊，先開票再向伊借錢，伊有
    轉帳幫原告還銀行信用貸款及當鋪的債務還有原告欠同事的
    債務。交付借款的方式是由伊轉帳給原告欠款的銀行，至於
    其他債務是用現金支付。是原告先開整數金額的本票給伊，
    伊再陸陸續續支付借款給原告。伊在105或106年認識原告，
    原告至伊打工的小吃部喝酒，原告先向櫃檯調1萬元現金，
    當時伊不認識原告。伊在路上遇到原告向原告要1萬元，原
    告跟伊聊天，伊覺得原告很可憐才借原告錢等語（見本院卷
    第58-59頁）。然被告所述，業經原告否認，本院酌以依被
    告所述，兩造間本互不相識，被告竟僅因覺得原告可憐即出
    借金額高達數百萬元之款項，實與常情不符，難以採信。此
    外，被告復未能提出其確實支付系爭2本票擔保之借款予原
    告之證據，自無從認定兩造間確有被告所稱系爭2本票之消
    費借貸原因關係存在。故依現存證據，本件應認原告主張系
    爭2本票所擔保之原因關係不存在為屬可信。則原告主張被
    告不得持系爭2本票對其請求票款，即屬有據。
三、本件被告不得持系爭2本票對原告請求票款，已據前述。縱
    認被告可持系爭2本票對原告請求票款，惟按票據上之權利
    ，對本票發票人，自到期日起算，3年間不行使，因時效而
    消滅；時效完成後，債務人得拒絕給付，票據法第22條第1
    項前段、民法第144條第1項分別定有明文；又按主權利因時
    效消滅者，其效力及於從權利，民法第146條本文亦定有明
    文。查，系爭2本票之到期日分別為107年5月24日、107年6
    月12日，此有系爭2本票影本在卷可參（見本院卷第15頁）
    ，則依上述條文規定，系爭2本票執票人對於發票人即原告
    之票款請求權日分別於110年5月24日、110年6月12日屆滿。
    然被告係於110年9月7日始執系爭2本票向法院聲請裁定准許
    強制執行（見本院簡易庭110年度司票字第1166號本票裁定
    卷），此為兩造所不爭執（見兩造不爭執事項㈠）。顯已逾
    本票票款請求權3年時效消滅期間，則原告為時效抗辯，亦
    屬有據。至被告雖以前詞辯稱原告承認兩造間之借款，且多
    次請求緩期清償，並提供原告之薪資存簿、提款卡，表明先
    支付部分利息及本金云云，然此業經原告否認，被告復未能
    舉證以實其說，並無可採。
四、按執行名義無確定判決同一之效力者，於執行名義成立前，
    如有債權不成立或消滅或妨礙債權人請求之事由發生，債務
    人亦得於強制執行程序終結前提起異議之訴，強制執行法第
    14條第2項定有明文。所謂消滅債權人請求之事由，係指足
    以使執行名義之請求權及執行力消滅之原因事實，如清償、
    提存、抵銷、免除、混同、債權之讓與、債務之承擔、解除
    條件之成就、和解契約之成立，或類此之情形（最高法院94
    年度台上字第671號判決意旨參照）。又消滅時效完成為請
    求權消滅事由，能致執行名義所載之請求權不得執行。經查
    ，被告不得持系爭2本票對原告請求票款，縱認被告可持系
    爭2本票對原告請求票款，原告亦得為時效抗辯拒絕給付，
    業經本院認定如前。故原告依強制執行法第14條第2項規定
    ，提起本件債務人議之訴，洵屬合理有據。
伍、綜上所述，被告所辯並無足採，本件應認原告主張被告不得
    持系爭2本票對原告請求票款，且得為時效抗辯拒絕給付，
    為屬有據。從而，原告依強制執行法第14條第2項規定，請
    求被告不得執系爭2本票裁定及其確定證明書對原告聲請強
    制執行，及系爭2本票執行事件之強制執行程序應予撤銷，
    為有理由，應予准許。
陸、本件事證已臻明確，兩造其餘之攻擊或防禦方法及所用之證
    據，經本院審酌後，認為均不足以影響本判決之結果，爰不
    逐一論列。
柒、訴訟費用負擔之依據：民事訴訟法第78條。
中　　華　　民　　國　　111 　年　　6 　　月　　7 　　日
　                民事第三庭    法  官  洪堯讚　 
一、上為正本係照原本作成。
二、如不服本判決，應於判決送達後20日內，向本院提出上訴狀
    （須按他造當事人之人數附繕本），如委任律師提起上訴者
    ，應一併繳納上訴審裁判費。
三、提起上訴，應以上訴狀表明㈠對於第一審判決不服之程度，
    及應如何廢棄或變更之聲明，㈡上訴理由（民事訴訟法第441
    條第1項第3款、第4款），提出於第一審法院。
中　　華　　民　　國　　111 　年　　6 　　月　　7 　　日
                                書記官　李盈萩
　　　　　　　　　　　　　　　　
附表：被告所持有原告簽發之本票 
編號 發票日  票面金額（新臺幣） 到期日  票據號碼 本票准許強制執行裁定案號 1 107年5月24日 300萬元 107年5月24日 CH0000000 臺灣彰化地方法院110年度司票字第1166號 2 107年6月12日 20萬元 107年6月12日 CH0000000 臺灣新北地方法院110年度司票字第8103號